臺灣高等法院臺中分院刑事判決　　　　　　　　　　九十三年度上易字第三八八號
　　上　訴　人
　　即　被　告　丙○○
右上訴人因業務侵占案件，不服臺灣臺中地方法院九十一年度易緝字第六四九號，中
華民國九十三年三月九日第一審判決（起訴案號：臺灣臺中地方法院檢察署八十六年
度偵緝字第六四號），提起上訴，本院判決如左：
    主      文
上訴駁回。
    事實及理由
一、本案經本院審理結果，認第一審判決認事用法及量刑均無不當，應予維持，並引
    用第一審判決書記載之事實、證據及理由（如附件）。
二、上訴人即被告上訴意旨略以，其並無侵占意圖，本件因被地下錢莊的人搶走乙○
    ○欲轉交林秀薰的款項，才無法清償林秀薰云云，惟在本院未提出其他有利之證
    據及辯解，仍執陳詞指摘原判決不當，其上訴無理由，應予駁回。
三、據上論斷，應依刑事訴訟法第三百七十三條、第三百六十八條，判決如主文。
本案經檢察官甲○○到庭執行職務。
中      華      民      國      九十三     年     六      月     十     日
                                臺灣高等法院臺中分院刑事第十庭
                                      審判長法  官  林  照  明
                                            法  官  王      銘
                                            法  官  林  清  鈞
右正本證明與原本無異。
不得上訴。
                                            書記官  劉  恒  宏
中      華      民      國      九十三     年     六      月    十六    日
                                                                        Ｒ
臺灣臺中地方法院刑事判決                        九十一年度易緝字第六四九號
    公  訴  人  臺灣臺中地方法院檢察署檢察官
    被      告  丙○○  男  六十四歲（民國○○○年○○月○○日生）
                        住台中縣大雅鄉○○村○○路一四三號
                        送達處所：台中市○○○街○段二三四號七樓
                        身分證統一編號：Ｌ一一八四九四三號
右列被告因侵占案件，經檢察官提起公訴（八十六年度偵緝字第六四號），本院判決
如左：
    主  文
丙○○意圖為自己不法之所有，而侵占對於業務上所持有之物，處有期徒刑捌月。
    事  實
一、丙○○從事土地代書業，專辦民間借貸及各種土地登記業務，而於民國八十四年
    四月二十七日媒介林秀薰（業經檢察官以八十五年度偵字第一一八九０號不起訴
    處分確定）借款新台幣（下同）一百萬元予乙○○，並由乙○○提供其坐落在台
    中縣清水鎮○○○段頂湳子小段一０六地號土地所有權應有部分六分之一設定抵
    押權予林秀薰。其後乙○○於八十四年十月七日十時三十分許，在台中縣梧棲鎮
    ○○路○段九二一之一號一樓，將現金八十萬元交付丙○○，託其轉交給林秀薰
    以清償借款；乃丙○○於收受後竟即意圖為自己不法之所有，變易持有為所有之
    意，將該筆業務上所持有之款項侵占據為已有。嗣因乙○○於八十五年五月二十
    二日接獲本院八十五年度拍字第一五一三號林秀薰聲請拍賣上開抵押物事件之民
    事裁定後，才發覺上情。
二、案經乙○○訴由臺灣臺中地方法院檢察署檢察官偵查起訴。
    理  由
一、被告丙○○經本院訊問後，對於右開事實欄所載其乃從事民間借貸及各種土地登
    記業務之人，而媒介告訴人乙○○向林秀薰借款並辦理該筆土地之抵押權設定登
    記，且於前述時地收受告訴人八十萬元欲代向林秀薰清償借款，但最後並無轉交
    等情節，供承屬實；惟矢口否認侵占該筆業務上所持有之款項，辯稱：當日收受
    告訴人交付之八十萬元後，返回至其代書事務所時，在門前遭遇一群地下錢莊之
    人前來索討其次女劉銘琴所積欠之債務，而遭對方毆打並搶走該八十萬元，其絕
    無侵占此筆款項云云。經查：
    (一)告訴人所指稱：被告從事前開業務，於八十四年四月二十七日媒介其向林秀薰
      借款一百萬元，其並將坐落台中縣清水鎮○○○段頂湳子小段一０六地號土地
      所有權應有部分六分之一辦理抵押權設定登記予林秀薰，及其至八十四年十月
      七日十時三十分許，在台中縣梧棲鎮○○路○段九二一之一號一樓，交付丙○
      ○八十萬元以向林秀薰清償借款，惟其至八十五年五月二十二日接獲本院八十
      五年度拍字第一五一三號聲請拍賣抵押物事件之民事裁定後，方知被告並未交
      林秀薰等情節，除被告已供承無誤外，並有左列人證、物證可認上開告訴意旨
      確屬事實：
      1.證人林秀薰前於本院八十六年七月十八審理時結證稱：確經被告介紹而與告
        訴人成立上開借貸關係，尚未獲清償，亦無塗銷前述抵押權設定登記等語（
        見本院八十六年度易字第三六八五號卷第二五頁）。
      2.台中縣清水鎮○○○段頂湳子小段一０六地號土地登記簿影本乙份（見本院
        前開易字卷第二九－四五頁），其中確實登載告訴人將所有權應有部分六分
        之一於八十四年四月二十七日辦妥抵押權設定登記予證人林秀薰（見上開易
        字卷第四四頁）。
      3.證人周登源、李慶源及周進有於本院八十六年八月八日審理時均結證稱：其
        等確有於八十四年十月七日十時三十分許，在台中縣梧棲鎮○○路○段九二
        一之一號一樓，親眼目睹告訴人將八十萬元交付被告等語。證人李慶源更證
        述此八十萬元乃其當日稍早至臺灣銀行提領後，所借給告訴人；且提出與其
        證詞相符之臺灣銀行綜合存款存摺影本一件在卷可參（以上見本院前開易字
        卷第五二－五三頁、五七頁）。
      4.被告收受告訴人八十萬元後，所開立給告訴人之收據一紙；及本院八十五年
        度拍字第一五一三號民事裁定影本一件（見八十五年度偵字第一一八九０號
        卷第三、四頁）。
    (二)被告既已於八十四年十月七日十時三十分許收受告訴人所交付之現金八十萬元
      ，卻無轉交給證人林秀薰，告訴人復遲至八十五年五月二十二日接獲本院八十
      五年度拍字第一五一三號民事裁定後，始知悉上情；則參酌一般經驗法則及論
      理法則加以判斷，已足認定被告顯於收受之後，隨即意圖為自己不法之所有，
      變易持有為所有之意，將之侵占據為已有。
    (三)被告雖以前詞置辯，並聲請傳喚其長女劉銘銻為證，而於本院九十三年二月十
      日審理時結證供述：被告於八十四年十月間某日確曾以電話通知她由於劉銘琴
      在外積欠債務，被告遭地下錢莊之人毆打、搶走若干現金，對方並留下劉銘琴
      所簽發之本票數張；當她趕到時，被告並無很明顯之外傷，但腰、腹部似有瘀
      青，因她未與被告同住，不知被告有無就醫；至於被告所提示給她過目之本票
      ，確為劉銘琴之筆跡，當時劉銘琴在外積欠不少債務，與家人早已失去聯繫等
      語（見本院卷第一五四－一五八頁）。然基於左列事由，本院認為被告前開辯
      解並非事實，證人劉銘銻之證詞不足為被告有利之判斷：
      1.觀被告所為辯解，不僅其身體遭受傷害，且所損失之八十萬元現金，對於告
        訴人與證人林秀薰間之借貸關係影響甚大，被告既以代書為業，本院深信其
        對此事後果之嚴重性，厥有更甚於常人之警覺，故必有相關之就醫、報案或
        通知借、貸雙方當事人之諸多事證可查。惟據被告供述，當初竟無任何報案
        資料，也無任何目擊者（見本院卷第一三三－一三四頁），且其當時斷了兩
        支肋骨，僅自行購買膏藥敷貼，並未就醫（見本院卷第一七三－一七四頁）
        ，著實令人費解；尤其被告竟捨告訴人而僅通知其長女劉銘銻，完全乖謬事
        理。整起事件不僅毫無任何跡證可循，還有諸多不合常情者，此如何令人信
        有可能？
      2.證人劉銘銻之證詞，乃根據被告之轉述而來，並未直椄目擊被告遭人毆打並
        搶走八十萬元之過程。既其非在場目擊者，所為證詞又完全承繼自被告之轉
        述，則事之有無，仍應從事件本身之各項跡證查核為宜，殊不能藉由劉銘銻
        之證詞，倒果為因地反向肯定被告之辯解即屬事實。而本院認為被告之辯解
        並無可能之理由，前已敘明；證人劉銘銻之證詞既僅重複被告之辯解而已，
        無助於釐清前述各項疑義，即無從得出有利於被告之判斷。
      3.被告固有提出其次女劉銘琴所開立之票據影本數紙（見本院卷第六二－六三
        頁），欲佐證其辯解。但劉銘琴經本院傳、拘無著，而無從調查上開本票與
        被告所稱遭搶有何關連性言；況縱為劉銘琴所簽發，仍難建構出被告遭搶之
        情節。
    (四)綜合前述，本件事證明確，被告因執行業務而持有告訴人所交付之八十萬元，
      竟侵占據為己有之犯行，足可認定；前開辯解，因非事實，不予參採。
二、核被告丙○○所為，係犯刑法第三百三十六條第二項之業務侵占罪。查被告辜負
    告訴人之信任，使告訴人受損不輕，至今多年毫無稍事補償，即不宜寬縱，乃再
    審酌被告犯罪之動機、目的、手段、方法、犯後態度等一切情狀後，量處如主文
    所示之刑。
據上論斷，應依刑事訴訟法第二百九十九條第一項前段，刑法第三百三十六條第二項
，罰金罰鍰提高標準條例第一條前段，判決如主文。
中      華      民      國      九十三      年    三    月      九      日
                                        審判長法  官  吳進發
                                              法  官  唐敏寶
                                              法  官  莊深淵
右正本證明與原本無異。
如不服本判決，應於送達後十日內向本院提出上訴狀（須附繕本），上訴於台灣高等
法院台中分院。
                                              書記官
中      華      民      國      九十三      年    三    月      九      日
附錄論罪科刑法條
中華民國刑法第三百三十六條：
對於公務上或因公益所持有之物，犯前條第一項之罪者，處一年以上七年以下有期徒
刑，得併科五千元以下罰金。
對於業務上所持有之物，犯前條第一項之罪者，處六月以上五年以下有期徒刑，得併
科三千元以下罰金。
前二項之未遂犯罰之。
